臺灣桃園地方法院刑事判決　　　　　　　96年度易字第1233號
聲　請　人　臺灣桃園地方法院檢察署檢察官
被　　　告　乙○○
　　　　　　　　　　　號4樓
上列被告因詐欺案件，經檢察官聲請簡易判決處刑（96年度偵緝
字第681 號），經本院認有刑事訴訟法第451 條之1 第4 項但書
第3 款之情形，改行通常訴訟程序（96年桃簡字第1786號），本
院判決如下：
    主  文
本件免訴。
    理  由
一、聲請簡易判決處刑意旨略以：被告乙○○明知申請帳戶使用
    係輕而易舉之事，一般人無故取得他人金融帳戶使用之行徑
    常與財產犯罪之需要密切相關，而可預見該名不自行申辦帳
    戶之人，可能係遂行不法所有意圖用以詐騙、恐嚇取財等不
    法財產犯罪行為，又對於提供帳戶予他人使用雖無必然引發
    他人萌生犯罪之確信，但仍以縱若有人持以犯罪亦不違反其
    本意，而基於幫助他人詐欺取財之犯意，於民國95年6 月間
    ，將其所有之中國信託商業銀行八德分行帳號000000000000
    號之存簿、提款卡、提款卡密碼，在高雄市○○○路之中國
    信託商業銀行前，交與真實姓名年籍不詳之成年男子，任由
    該男子所屬詐欺集團成員使用。嗣該詐騙集團某成員，基於
    意圖為自己不法所有之犯意，於95年9 月9 日，撥打被害人
    甲○○之電話，佯稱係「衣二衫事服飾店」工作人員，指稱
    甲○○網路購物之匯款方式有誤，要求甲○○至銀行取消約
    定，致甲○○陷於錯誤，依對方指示，於該日在桃園縣八德
    市○○路○ 段中國信託商業銀行前先後匯款共新臺幣（下同
    ）49,000元至前開中國信託商業銀行八德分行帳戶，並於同
    日旋遭該詐欺集團成員提領，始知受騙。因認被告乙○○涉
    犯幫助刑法第339 條第1 項詐欺取財罪嫌云云。
二、按訴訟法上所謂一事不再理之原則，關於實質上一罪或裁判
    上一罪，均有其適用，如其一部分犯罪事實，業經判決確定
    ，其效力當然及於全部，倘檢察官復將其他部分重行起訴，
    即應諭知免訴之判決，不得再予論科（最高法院49年臺非字
    第20號判例意旨參照）。又曾經判決確定者，應諭知免訴之
    判決；免訴之判決，得不經言詞辯論為之，刑事訴訟法第30
    2 條第1 款、第307 條分別定有明文。
三、經查：被告乙○○於95年間某日，見某報紙刊登收購存款簿
    之廣告，而乙○○其為成年人之知識、經驗，明知如將個人
    之金融機構帳戶金融卡（含密碼）售予不詳姓名年籍之成年
    人使用，能預見該成年人有可能以所取得金融機關帳戶之金
    融卡（含密碼）遂行財產上犯罪之目的，竟仍基於縱若取得
    其金融機關帳戶之金融卡（含密碼）之成年人，自行或轉交
    他人用以實施犯罪，供作被害人匯款之用，仍不違背其本意
    之幫助使用其帳戶者向他人詐欺取財之不確定故意，於95年
    間某日，以2,000 元之代價，將其所有之新竹國際商業銀行
    帳號000000000000號帳戶、華南商業銀行博愛分行帳號0000
    00000000000 號帳戶之存摺、金融卡、印章在華南銀行附近
    出售予真實姓名年籍不詳之成年男子使用。乙○○以此方式
    幫助上開不詳姓名年籍之成年男子及其所屬詐欺集團為詐欺
    取財之犯行時，方便該詐欺集團收取贓款。而上開不詳姓名
    年籍之成年男子取得乙○○所有之上開金融機構帳戶之金融
    卡（含密碼）後，即與其所屬詐欺集團基於詐欺取財之犯意
    聯絡，分別於(1)95年8 月2 日19時許，以電話向吳舒婷佯稱
    問卷調查人員，指稱吳舒婷中獎，要求其向某安養中心購買
    電器品，致吳舒婷陷於錯誤，依對方指示，匯款60,000元至
    前開新竹商銀帳戶；(2)95年9 月11日10時29分許，以電話向
    杜抒軒佯稱係「1234服飾店」會計人員，指稱杜抒軒網路購
    物之匯款方式有誤，要求杜抒軒至郵局取消約定，致杜抒軒
    陷於錯誤，依對方指示，於該日先後匯款共53,467元（警方
    移送書誤載為53,001元，共計2 筆匯入，第1 筆為29,986元
    、第2 筆為23,481元）至前開華南銀行帳戶；(3)95年9 月11
    日20時44分許，以電話向許雁茹佯稱其係「林志偉」男子，
    指稱許雁茹網路購物匯款方式有誤，要求許雁茹重新匯款，
    致許雁茹陷於錯誤，依對方指示，於該日匯款217 元至前開
    華南銀行帳戶。被告乙○○以此方式幫助詐欺集團之人詐欺
    取財之犯行，業經臺灣高雄地方法院於96年4 月30日以96年
    度簡字第1291號刑事判決判處有期徒刑3 月，於96年9 月22
    日確定在案，有上開刑事判決影本1 件、臺灣高等法院被告
    前案紀錄表1 份在卷可稽。而本件公訴人於96年6 月27日，
    就被告涉犯如前揭聲請簡易判決處刑意旨所載之犯罪事實，
    向本院聲請簡易判決，並於96年7 月18日繫屬本院，經被告
    於本院行準備程序時供稱：上開中國信託商業銀行八德分行
    之帳戶存摺、金融卡、密碼與前揭新竹國際商業銀行帳戶、
    華南商業銀行博愛分行帳戶之存摺、金融卡、印章均係於95
    年5 、6 月間同時以每本1,000 元之代價出售等語，有本院
    訊問筆錄在卷可稽，觀之被告上揭帳戶均供詐騙集團以相類
    似之模式使用該3 帳戶，顯見被告提供其所有上開中國信託
    商業銀行八德分行帳戶存摺、提款卡之幫助詐欺犯行，與前
    開確定判決認定幫助詐欺取財犯行之幫助行為同一，是本案
    檢察官起訴被告之幫助詐欺犯行，應與上開臺灣高雄地方法
    院96年度簡字第1291號判決有，具有想像競合犯之裁判上一
    罪關係，自為上開判決確定效力所及。從而，本案被告被訴
    幫助詐欺部分，既曾經有罪判決確定，則依照首揭判例意旨
    及說明，爰不經言詞辯論，逕為諭知免訴之判決。
據上論斷，應依刑事訴訟法第452 條、第303 條第2 款，第307
條，判決如主文。
中　　華　　民　　國　　96　　年　　10　　月　　23　　日
                  刑事第一庭　審判長法  官  曾淑華
                                    法  官  鄭吉雄
                                    法  官  朱美璘
以上正本證明與原本無異
如不服本判決書應於送達後10日內向本院提出上訴狀
                                    書記官　谷貞豫
中　　華　　民　　國　　96　　年　　10　　月　　25　　日
